臺灣高雄地方法院刑事判決　　　　　　　99年度易字第2449號
公　訴　人　臺灣高雄地方法院檢察署檢察官
被　　　告　凌思偉
上列被告因詐欺案件，經檢察官提起公訴（99年度偵字第13873
號），本院判決如下：
    主  文
凌思偉幫助犯詐欺取財罪，處有期徒刑月，如易科罰金，以新
臺幣壹仟元折算壹日。
    事  實
一、凌思偉可預見提供金融機構帳戶之存摺、金融卡及密碼等物
    給陌生人使用，有可能遭該人及其所屬之詐欺集團不法利用
    ，以遂行詐欺取財之目的，竟以縱有人持其金融帳戶作為詐
    欺取財之犯罪工具，亦不違背其本意之幫助詐欺取財故意，
    於民國99年3 月26日前某不詳時間，在不詳地點，將其所有
    之中華郵政股份有限公司（下稱中華郵政公司）鳳山新甲郵
    局帳號00000000000000號帳戶之金融卡、密碼等物，提供予
    真實年籍姓名不詳之人，以供其所屬之詐欺集團成員作為詐
    騙匯款使用。旋上開詐欺集團成員即意圖為自己不法之所有
    ，於99年3 月26日22時許，打電話予林素精，自稱某MOMO購
    物網站賣家，佯稱為取消因送貨人員作業疏失簽訂的分期扣
    款合約，要求林素精至郵局ATM 依其操作取消購物分期合約
    云云，致林素精陷於錯誤，依指示於同日22時26分許，操作
    ATM 轉帳匯款新臺幣（下同）28,123元至被告所有之上開鳳
    山新甲郵局帳戶內，旋遭提領一空。嗣林素精發覺受騙報警
    處理循線查悉上情。
二、案經高雄市政府警察局鳳山分局移請臺灣高雄地方法院檢察
    署檢察官偵查起訴。
    理  由
一、按被告以外之人於審判外之陳述，雖不符刑事訴訟法第159
    條之1 至第159 條之4 之規定，而經當事人於審判程序同意
    作為證據，法院審酌該言詞陳述或書面陳述作成時之情況，
    認為適當者，亦得為證據；當事人、代理人或辯護人於法院
    調查證據時，知有第159 條第1 項不得為證據之情形，而未
    於言詞辯論終結前聲明異議者，視為有前項之同意，刑事訴
    訟法第159 條之5 定有明文。本判決所引用具傳聞性質之各
    項證據資料，業據被告凌思偉於準備程序中均同意有證據能
    力（見本院審易卷第15頁），且經本院於審判期日依法踐行
    調查證據程序，公訴人、被告亦均未於言詞辯論終結前聲明
    異議，復查無依法應排除證據能力之情形，依上開規定，應
    有證據能力。
二、訊據被告上情，就前開帳戶係其所申辦，及該帳戶嗣供詐欺
    取財使用各情固坦認不諱，惟矢口否認有何幫助犯罪之意，
    並辯稱：那陣子我在找工作，有的公司需要我的個人身分資
    料、帳戶、存摺內半年內存提款紀錄、存摺封面，對方說如
    我錄取，就把錢匯入帳戶，當時我有郵局帳戶，我有到櫃員
    機補登存摺、查詢餘額，回去一、二天後發現我只剩下一本
    存摺，金融卡、密碼不見了，我打電話去掛失，郵局就告知
    我的帳戶已經變成警示帳戶，我並未將前開帳戶交給別人使
    用，無幫助他人犯罪的意思云云。惟查：
  (一)本案上開帳戶為被告向中華郵政公司鳳山新甲郵局申辦，而
    被害人林素精於99年3 月26日22時許，遭詐欺集團成員佯稱
    某MOMO購物網站賣家，以取消因送貨人員作業疏失簽訂的分
    期扣款合約為由，要求林素精至郵局ATM 依其操作取消購物
    分期合約云云，致林素精陷於錯誤，依指示於同日22時26
    分許，操作ATM 轉帳匯款28,123元至被告所有之上開鳳山新
    甲郵局帳戶內，旋遭提領一空一情，業經證人即被害人林素
    精於警詢中證述明確，且有郵政自動櫃員機交易明細表（上
    均見警卷第6 、7 、14頁）、中華郵政公司鳳山郵局99年11
    月29日鳳營字第0990004988號函檢附之被告開戶資料及歷史
    交易清單在卷可查（見本院審易卷第18至21頁），是被告上
    開帳戶確遭詐欺集團成員用於詐騙被害人後匯款之用一情，
    已堪認定。
  (二)被告辯稱當時在找工作，有的公司需要我的個人身分資料、
    帳戶、存摺內半年內存提款紀錄、存摺封面，對方說如我錄
    取，就把錢匯入帳戶，當時我有中崙郵局帳戶，我有到櫃員
    機補登存摺、查詢餘額云云，惟參以被告提出之鳳山新甲郵
    局之存摺內頁，其最後登載日期為97年7 月22日，登載事由
    為被告領取晶片卡，有上開存摺內頁在卷可證（見偵卷第17
    頁），然觀諸被告上開帳戶交易明細可知，被告於97年7 月
    22日領取晶片卡後，在當日、同年月24日及同年12月21 日
    均有提款紀錄，此有上開帳戶之查詢帳戶最近交易資料-查
    詢未印存摺交易詳情在卷可考（見警卷第18頁），是被告若
    因為應徵工作而前往郵局補登存摺，上開存摺當有前開97
    年7 月22日、同年月24日及同年12月21日3 筆交易紀錄，但
    被告上開存摺卻未有上開交易紀錄之登載，顯見被告上開存
    摺已有2 年未補登交易紀錄甚明。是被告辯稱係應公司之要
    求提供半年內存提款紀錄而去補登存摺，並將存摺、金融卡
    及密碼隨身攜帶等情是否屬實，要非無疑。
  (三)再者，被告自承該存摺、金融卡平常都由其被告母親保管（
    見偵卷第26頁、本院卷第17頁），且若如被告所述，被告係
    因應徵工作之需隨身攜帶，然觀諸其前揭供陳，應徵之公司
    只需要應徵者之存摺影本即足，參以上開帳戶內在99年3 月
    26 日 前並無任何存款，上開帳戶既無款項可供被告提領，
    被告又知悉應徵工作僅需提供存摺影本，即無需須特意併將
    金融卡及密碼隨身攜帶；矧被告辯稱金融卡、密碼與存摺係
    一起放在夾鏈袋內，若係一同放在夾鏈袋內，上開存摺當與
    金融卡及密碼一起遺失，但卻僅有金融卡及密碼遺失，亦與
    常情相悖，是被告辯稱金融卡是因外出找工作而不慎遺失一
    情，顯屬杜撰，殊無可信。
  (四)參以詐欺集團之成員為避免偵查機關自帳戶來源回溯追查出
    真正身分，乃以他人帳戶供作詐得款項出入之帳戶，此為詐
    欺正犯需利用他人帳戶之原因。相應於此，詐欺正犯亦會擔
    心如使用他人帳戶，因帳戶持有人非其本身，則所詐得款項
    將遭不知情之帳戶持有人提領，或不知情帳戶持有人逕自掛
    失以凍結帳戶之使用，甚或知情之帳戶持有人以辦理補發存
    摺、變更印鑑、密碼之方式，將帳戶內存款提領一空，致其
    費盡周章所詐得之款項化為烏有。則詐欺正犯所使用之帳戶
    ，必須為其所能控制之帳戶，始能確保詐得款項。申言之，
    詐欺正犯絕不可能使用他人遺失或非經他人同意使用之存摺
    、金融卡、印鑑、密碼之帳戶供作詐得款項匯入之帳戶，以
    免除遭真正帳戶持有人提領或掛失之風險，足見該詐欺集團
    必定獲得被告同意而取得上開郵局之金融卡及密碼等資料，
    方指示被害人等將款項匯至該帳戶。由此，益證被告所申辦
    之上開郵局帳戶之金融卡，並非遭人竊走或遺失，而是出於
    其自由意志將該等物件交付予某詐欺集團之成員，並告知其
    金融卡密碼無訛。
  (五)末按於金融機構開設帳戶，請領存簿及金融卡，係針對個人
    身分之社會信用而予以資金流通，具有強烈之屬人性格，而
    金融帳戶作為個人理財之工具，申請開設並無任何特殊之限
    制，一般民眾皆得以存入最低開戶金額之方式申請取得，且
    同一人更得在不同之金融機構申請數個存款帳戶使用，此乃
    眾所週知之事實。故一旦有人刻意收集他人帳戶使用，依一
    般常識，極易判斷係隱身幕後之人基於使用他人帳戶，規避
    存提款不易遭偵查機關循線追查之考慮而為，自可產生與不
    法犯罪目的相關之合理懷疑。且日常生活中，不法之徒利用
    人頭帳戶進行之不法行為，最常見者不外詐騙他人錢財，此
    經傳播媒體多所報導，政府機關亦廣為宣導，一般稍具知識
    之人，對此情形絕難諉以不知。而存摺、金融卡及密碼均係
    與個人隱私密切相關之重要物件，一般人若非基於特殊目的
    或情誼，斷無任意交由他人保管或使用之理。被告於案發時
    為年滿36歲具有正常辨識能力之成年人，足認被告對於將金
    融卡及密碼交付他人後，極可能供詐欺者用作詐取財物之工
    具，應有所預見。被告既能預見交付之金融卡、密碼可能供
    詐欺之用，猶將之交付他人使用，顯有容認犯罪事實發生之
    未必故意，至為明確，故本件事證明確，被告犯行洵足認定
    ，應依法論科。。
三、按刑法上之幫助犯，係對於犯罪與正犯有所認識，以幫助之
    意思，對於正犯資以助力，而未參與實施犯罪之行為者而言
    。因此如未參與實施犯罪構成要件之行為，且係出於幫助之
    意思提供助力，即屬幫助犯，而非共同正犯。被告將其上開
    郵局帳戶金融卡、密碼交付詐欺集團使用，雖使該集團成員
    得向被害人著手施以詐欺取財之行為，使被害人因而陷於錯
    誤，匯款至被告提供之系爭帳戶中，而遂行其詐欺取財之犯
    行，惟被告單純提供帳戶供人使用之行為，不等同於向被害
    人施以詐欺之行為，且亦無證據證明被告有參與詐欺取財犯
    行之構成要件行為，是揆諸前揭說明，核被告所為，係犯刑
    法第30條第1 項前段、第339 條第1 項之幫助詐欺取財罪。
    被告基於幫助之犯意而為詐欺構成要件以外之行為，為幫助
    犯，酌依刑法第30條第2 項規定減輕其刑。爰審酌被告將金
    融資料提供他人供作詐欺取財犯罪使用，紊亂社會正常交易
    秩序，使不法之徒藉此得以無端取得詐欺款項，致偵查機關
    難以追查緝捕，所造成之危害非輕，行為殊不足取，另慮及
    被害人所受損失等一切情狀，量處如主文所示之刑，併諭知
    易科罰金之折算標準，以資懲儆。
據上論斷，應依刑事訴訟法第299 條第1 項前段，刑法第30條第
1 項前段、第2 項、第339 條第1 項、第41條第1 項前段，刑法
施行法第1 條之1 ，判決如主文。
本案經檢察官吳昇峰到庭執行職務。
中    華    民    國  100     年    1     月    27    日
                  刑事第十一庭  審判長法  官  李代昌
                                      法  官  鄭  瑋
                                      法  官  林正忠
以上正本證明與原本無異。
如不服本判決應於收受判決後10日內向本院提出上訴書狀，並應
敘述具體理由。其未敘述上訴理由者，應於上訴期間屆滿後20日
內向本院補提理由書(均須按他造當事人之人數附繕本)「切勿逕
送上級法院」。
中    華    民    國   100    年    1     月    28    日
                                      書記官  劉甄庭
附錄本判決論罪法條：
刑法第339條第1項
意圖為自己或第三人不法之所有，以詐術使人將本人或第三人之
物交付者，處5 年以下有期徒刑、拘役或科或併科1 千元以下罰
金。